【裁判字號】    98,上易,1029
【裁判日期】    990406
【裁判案由】    返還不當得利
【裁判全文】
臺灣高等法院民事判決                98年度上易字第1029號
上  訴  人  乙○○
被 上訴 人  甲○○
訴訟代理人  廖芳萱律師
            陳鴻琪律師
上列當事人間請求返還不當得利事件，上訴人對於中華民國九十
八年八月三十一日臺灣臺北地方法院九十八年度訴字第七０七號
第一審判決提起上訴，經本院於九十九年三月二十三日言詞辯論
終結，判決如下：
    主  文
上訴駁回。
第二審訴訟費用由上訴人負擔。
    事  實
甲、上訴人方面：
壹、聲明：
一原判決廢棄。
二被上訴人應給付上訴人新臺幣（下同）一百萬元及自起訴狀繕
  本送達翌日起至清償日止按週年利率百分之五計算之利息。
貳、陳述：除與原判決記載相同者外，補稱略以：
一伊向被上訴人購買位於臺北市○○○路○段一三八號四樓房屋
  （下稱系爭房屋）及同大樓地下室一樓編號一三號之車位（下
  稱系爭車位），被上訴人交付後，迄九十八年十二月止，系爭
  車位已有五次因消毒除蟲及清理化糞池而無法使用，又無臨時
  停車位可供使用，顯見系爭車位具有瑕疵。
二伊購買車位時，被上訴人並未告知系爭車位下人孔蓋每半年要
  清理化糞池一次、另每三個月要消毒一次。
參、證據：除援用原審提出者。
乙、被上訴人方面：
壹、聲明：上訴駁回。
貳、陳述：除與原判決記載相同者外，補稱略以：
一兩造簽訂買賣契約前，上訴人曾至現場勘查系爭車位現狀，已
  知悉系爭車位上有三個污水處理終沉池人孔蓋，依民法第三百
  五五條條第一項規定，不得主張人孔蓋為瑕疵。
二系爭房屋所在大樓（下稱雙琴林園大樓）清洗污水化糞池時，
  只需打開其中一個人孔蓋即可清潔，上訴人縱使停放車輛，清
  洗人員仍可開啟停車位正下方之人孔蓋進行清理化糞池工作，
  完全不用移動上訴人車輛，且進行污水化糞池清潔時，清潔車
  會將整棟大樓停車場出入口完全堵住，汽車皆不能進出停車場
  ，並不因停車位有無人孔蓋而有差異。
參、證據：除援用原審提出者外，聲請向雙琴林園管理委員會調
    閱系爭大樓自九十二年一月起迄今之社區停車場消毒施工、
    清理化糞池紀錄。
    理  由
一本件上訴人主張：伊向被上訴人購買系爭房屋及系爭車位，已
  交付全部價金，被上訴人交付房屋後，伊始發現系爭車位上有
  三個污水處理終沉池人孔蓋，該人孔蓋係供雙琴林園大樓清理
  污水池使用，造成系爭車位通常效用之減損，而有瑕疵，伊得
  請求減少價金一百萬元等情，爰本於不當得利規定，求為命被
  上訴人給付一百萬元本息之判決。
二被上訴人則以：上訴人購買系爭房屋及車位前，曾至現場查看
  系爭車位現況，明知系爭車位上有三個人孔蓋，伊不負物之瑕
  疵擔保責任，且進行污水化糞池清洗工作，無須移動上訴人車
  輛即可進行，且清潔時，會將停車場出入口完全堵住，汽車無
  法進出，並不因系爭車位上有無人孔蓋而有差異，系爭車位並
  無瑕疵等語，資為抗辯。
三查兩造於九十七年七月七日簽訂不動產買賣契約，上訴人向被
  上訴人購買系爭房屋及系爭車位暨基地應有部分，約定買賣價
  金三千七百六十萬元，上訴人已付清全部價金，被上訴人亦已
  移轉所有權登記並交付買賣標的物與上訴人，系爭車位上設有
  三個污水處理終沉池人孔蓋，供作雙琴林園大樓清洗污水池之
  用等情，為兩造所不爭，且雙琴林園每年一次清理化糞池，清
  理化糞池時，需將位置之車位上汽車移走之事實，經本院向雙
  琴林園大樓管理委員會查詢屬實，有該管理委員會覆函可按，
  均堪信為真實。
四按物之出賣人對於買受人，應擔保其物依民法第三百七十三條
  之規定危險移轉於買受人時，無滅失或減少其價值之瑕疵，亦
  無滅失或減少其通常效用或契約預定效用之瑕疵，惟買受人於
  契約成立時，知其物有前條第一項所稱之瑕疵者，出賣人不負
  擔保之責，民法第三百五十四條第一項、第三百五十五條第一
  項分別定有有明文。系爭車位上有三個人孔蓋，供雙琴林園大
  樓清理化糞池之用，雙琴林園大樓每年一次清理化糞池，清理
  化糞池時，需將位置之車位上汽車移走，如前述，系爭車位因
  有人孔蓋，於清潔化糞池時，需將汽車移走，固有減少通常效
  用之瑕疵，惟兩造簽約前，上訴人曾由買賣雙方仲介謝伯熙、
  楊煥正帶至現場看地下室停車位，當時被上訴人汽車並未停放
  在系爭停車位上，可以明顯看到系爭停車位上有三個人孔蓋，
  上訴人曾問及該人孔蓋之作用為何，仲介回答人孔蓋下面係化
  糞池，上訴人並未再提問題等情，已經謝伯熙、楊煥正分別結
  證（見原法院九十八年六月十九日準備程序筆錄）在卷，足見
  上訴人於簽訂買賣契約前，已知系爭車位上有供化糞池用之人
  孔蓋，而清潔化糞池時，需移走其上汽車始得將人孔蓋打開作
  清潔工作，為一般人普通常識，上訴人以高價購買系爭房屋及
  系爭車位，就此常情，不得諉為不知，應認上訴人於契約成立
  時，已知系爭車位上有供清潔化糞池用之人孔蓋，且於清潔化
  糞池時應將汽車移走之瑕疵，依上開說明，被上訴人就此瑕疵
  ，自不負擔保責任。至雙琴林園大樓每年另需四次消毒，固為
  被上訴人所自認，惟依雙琴林園大樓管理委員會對本院覆函所
  附通告，該大樓做消毒工作時，「如有物品怕消毒藥水者，請
  各自收拾保管，以免損害」或「人員、寵物施工期間必需離開
  施工場所，勿在施工場所逗留」，乃善意通知全體住戶保管自
  己物品，並未要求所有汽車均需移走，自與有無人孔蓋無關。
五綜上所述，上訴人於買受系爭房屋及車位前，明知系爭車位上
  有供清潔化糞池用之人孔蓋及清潔化糞池時應將車位上汽車移
  走，仍與被上訴人簽約買受系爭房屋及停車位，不得因而主張
  系爭停車位有減少通常使用價值之瑕疵，至雙琴林園大樓每年
  四次消毒工作，上訴人無需移走系爭停車位上汽車，且消毒時
  為避免消毒藥水損害自己物品而為收拾，與其他住戶並無差異
  ，核與系爭停車位上有無人孔蓋無關，難認有瑕疵，上訴人主
  張被上訴人應負瑕疵擔保責任，得減少價金，並無可採，其請
  求被上訴人給付一百萬元本息，於法無據，原判決因而駁回上
  訴人之訴及假執行之聲請，洵為正當。上訴論旨，指摘原判決
  不當，求予廢棄改判 ，為無理由，應予駁回。
六據上論結，本件上訴為無理由。依民事訴訟法第四百四十九
  條第一項、第七十八條，判決如主文。
中    華    民    國    99    年    4     月    6     日
                    民事第九庭
                        審判長法  官  黃熙嫣
                              法  官  陳玉完
                              法  官  鄭傑夫
正本係照原本作成。
不得上訴。
中    華    民    國    99    年    4     月    8     日
                              書記官  廖逸柔

司法院資訊處製作；財團法人民間司法改革基金會備份。
